【裁判字號】    99,重訴,65
【裁判日期】    990804
【裁判案由】    清償借款
【裁判全文】
臺灣彰化地方法院民事判決  99年度重訴字第65號
原      告  台北富邦商業銀行股份有限公司
法定代理人  丙○○
訴訟代理人  許儱淳律師
            陳葳菕律師
被      告  乙○○
            甲○○
上列當事人間請求清償借款事件，本院於99年07月21日言詞辯論
終結，判決如下：
    主      文
被告等應連帶給付原告新台幣壹仟肆佰零肆萬柒仟伍佰零柒元，
及自民國九十六年十一月十四日起至清償日止，按週年利率百分
之十點七五計算之利息。
訴訟費用新台幣壹拾參萬伍仟陸佰肆拾元由被告等連帶負擔。
本判決於原告以新台幣肆佰陸拾捌萬參仟元供擔保後，得假執行
。
    事實及理由
甲、程序方面：
    被告等經合法通知，均未於言詞辯論期日到場，核無民事訴
    訟法第386條各款所列之情形， 爰依原告之聲請，由其一造
    辯論而為判決。
乙、實體方面：
一、原告主張：
  (一)緣訴外人President Lamp Enterprise Co., Limited，中文
    名：泰菱企業股份有限公司，下稱泰菱公司)， 為設立於香
    港之法人， 於民國（下同）95年3月28日向原告之香港分行
    申辦綜合授信等相關契約， 並簽立貸款額度為美金100萬元
    之借貸契約(Loan Agreement)，資為該公司與原告往來、及
    該公司業務往來所需循環動支之用， 並由被告等於95年3月
    28日共同簽立保證契約(Deed of Guaranty)， 依第1條約定
    ： 「主債務人於貴公司提供之最高限額美金240萬元銀行授
    信範圍內之本金、利息、及相關費用等債務，保證人悉依本
    保證契約負清償責任」， 及第26條(a)約定：「本保證契約
    簽署之保證人為數人時，視為保證人個別、數人、全體均應
    對貴公司負與主債務人相同之清償責任與共同保證責任」，
    被告等對於泰菱公司之債務於美金240萬元範圍內、 為原告
    提供擔保連帶清償之保證責任。
  (二)原告之香港分行基於系爭借貸契約，貸與訴外人泰菱公司金
    額合計達港幣358萬3,547.72元； 嗣訴外人泰菱公司因經營
    困難、週轉不靈，未能依約還款，原告公司乃向香港特別行
    政區高等法院訴請清償，經香港特別行政區高等法院原訟法
    庭以西元2007年第2409號判決諭知訴外人泰菱公司應向原告
    清償港幣364萬6,050.96元，及其中港幣358萬3,547.72元部
    分自西元2007年（即民國96年）11月14日起至清償日止按年
    息10.75%計算之利息(下稱系爭借款)，暨固定成本港幣1,55
    0元。 被告等既為訴外人泰菱公司之連帶保證人，依系爭保
    證契約約定，自應就系爭借款負連帶清償責任。
  (三)次按「依當事人間之契約以特種通用貨幣之給付為債之標的
    者，無論其債之關係係因債務人受領債權人何種貨幣之給付
    而發生，當事人雙方均應受該契約之拘束，除該特種貨幣至
    給付期失通用效力時，應給以他種通用貨幣外，不得以一方
    之意思變更之」，最高法院著有21年上字第3004號判例可供
    參酌。準此可知，於訴請給付時，若債務人原受領之特種貨
    幣於返還時、返還地不具通用效力者，債權人即得請求給付
    他種通用貨幣，洵堪認定。 原告就上開債權，前於97年8月
    19日向鈞院聲請假扣押被告等之財產，並經鈞院以97年度裁
    全字第2579號裁定准許， 彼時載明之匯率為港幣1元折匯新
    台幣3.920元， 茲因港幣於我國不具通用效力，爰依民法第
    480條第3款規定、及最高法院21年上字第3004號判例意旨，
    請求被告等應以我國通用貨幣連帶清償借款，本金部分折算
    新台幣為1,404萬7,507元【計算式：3,583,547.72元×3.92
    0＝14,047,507元(元以下四捨五入)】， 為此依連帶保證契
    約之法律關係提起本訴等語。並聲明：(1)被告等應連帶給付
    原告新台幣1,404萬7,507元，及自96年11月14日起至清償日
    止，按週年利率10.75%計算之利息。(2)訴訟費用由被告等連
    帶負擔。(3)原告願供擔保，請准宣告假執行。
二、被告等經合法通知，均未於言詞辯論期日到場，亦未提出書
    狀作何聲明或陳述。
三、得心證之理由：
  (一)原告主張之上揭事實，已據其提出借貸契約及中文譯本、保
    證契約及中文譯本、香港特別行政區高等法院判決書及中文
    譯本、本院97年度裁全字第2579號裁定及更正裁定等影本為
    證，被告等對於原告主張之事實，已於相當時期受合法之通
    知，而於言詞辯論期日不到場，亦未提出準備書狀爭執者，
    依民事訴訟法第280條第3項準用第1項規定， 視同自認，故
    原告之主張堪信為真實。
  (二)按消費借貸之借用人應於約定期限內，返還與借用物種類品
    質、數量相同之物；遲延之債務，以支付金錢為標的者，債
    權人得請求依法定利率計算之遲延利息。但約定利率較高者
    ，仍從其約定利率， 民法第478條前段、第233條第1項分別
    定有明文。又按所謂連帶保證，係指保證人與主債務人就債
    務之履行，對於債權人各負全部給付之責任者而言，是連帶
    保證債務之債權人得同時或先後向保證人為全部給付之請求
    （最高法院45年台上字第1426號判例、77年台上字第1772號
    判決參照）。本件訴外人泰菱公司為系爭借款之主債務人，
    被告等為連帶保證人，已如上述，訴外人泰菱公司既未依約
    履行債務，則原告依連帶保證之法律關係，訴請被告等連帶
    清償借款及約定之利息，於法並無不合，自應准許。
  (三)復按以特種通用貨幣之給付為債之標的者，如其貨幣至給付
    期失通用效力時，應給以他種通用貨幣。 民法第201條定有
    明文。又依當事人間之契約以特種通用貨幣之給付為債之標
    的者，無論其債之關係係因債務人受領債權人何種貨幣之給
    付而發生，當事人雙方均應受該契約之拘束，除該特種貨幣
    至給付期失通用效力時，應給以他種通用貨幣外，不得以一
    方之意思變更之。最高法院21年度上字第3004號判例揭示甚
    明。本件原告之香港分行與主債務人即訴外人泰菱公司簽立
    之系爭借貸合約， 其第1.1條約定：「貸款之最大可貸金額
    為USD 1,000,000.00（限美金一佰萬元），或隨時由雙方以
    書面協議之其他金額或是幣別。」， 第1.5條約定：「銀行
    得酌情隨時將核貸給借方之現有美金幣別或其他幣別，以及
    /或是該負債該美金幣別或其他幣別， 轉換成銀行所選擇之
    另一幣別或其他幣別，該轉換依據當時該外幣匯率市場之即
    期匯率計算（依銀行之決定而定），因銀行依轉換日之相關
    匯率而做決定，而借方則依銀行所選擇之該幣別或其他幣別
    償還支付其債務。」， 第4.2條前段約定：「借方應以當初
    匯入其銀行帳戶債務之美金或其他幣別支付與清償。若‧‧
    ‧。」，此有該借貸合約在卷可稽，而原告貸與主債務人即
    訴外人泰菱公司之款項，既係上開港幣金額，且訴請在我國
    之被告等連帶清償借款，依上開約定，原告請求給付時，本
    須依債之本旨，請求被告等以港幣給付之，不得逕行請求給
    付新台幣，然港幣於我國並不具通用效力，則揆諸上揭法條
    規定及最高法院判例意旨，原告請求被告等以新台幣連帶清
    償系爭借款，自非無據。
  (四)綜上所述，原告依消費借貸及連帶保證之法律關係訴請被告
    等連帶給付系爭借款及約定利息，洵屬正當，應予准許。
丙、原告陳明願供擔保，請准宣告假執行，與民事訴訟法第390
    條第2項之規定並無不合，茲酌定相當擔保金額，予以准許
    。
丁、訴訟費用負擔之依據：民事訴訟法第85條第2項。
中    華    民    國    99    年    8     月    4     日
                        民事第二庭法  官  邱月嬌
以上正本係照原本作成。
如對本判決上訴，應於判決送達後20日內向本院提出上訴狀。如
委任律師提起上訴者，應一併繳納上訴審裁判費。
中    華    民    國    99    年    8     月    4     日
                                  書記官  林怡吟

司法院資訊處製作；財團法人民間司法改革基金會備份。
